臺灣高等法院高雄分院刑事判決　　　　100年度上易字第558號
上　訴　人　臺灣高雄地方法院檢察署檢察官
被　　　告　黃建中
　　　　　　　　　　高雄郵政第90585號信箱（送達）
選任辯護人　蔡晉祐律師
　　　　　　蔡祥銘律師
上列上訴人因被告誣告案件，不服臺灣高雄地方法院100 年度易
字第233 號中華民國100 年4 月12日第一審判決（聲請簡易判決
處刑案號：臺灣高雄地方法院檢察署97年度偵字第25509 號），
提起上訴，本院判決如下：
    主  文
上訴駁回。
    理  由
一、聲請簡易判決處刑意旨略以：被告黃建中明知其於民國97年
    1 月20日晚上9 時許，曾以中華電信股份有限公司數據通信
    分公司（下稱中華電信）所申辦識別碼HN00000000號帳號，
    向遊戲橘子數位科技股份有限公司（下稱遊戲橘子公司）購
    買遊戲點數，竟基於未指定犯人誣告之犯意，於97年3 月13
    日，向高雄市政府警察局鹽埕分局建國四路派出所，申報其
    上開辦識別碼HN00000000號帳號遭人盜用向橘子公司購買遊
    戲點數9 次，致其須損失新臺幣（下同）4,500 元，並請求
    警察局偵辦妨害電腦使用罪嫌，而未指定犯人向該管公務員
    誣告曾於上揭97年1 月20日下午9 時許，以識別碼HN000000
    00號帳號向橘子公司購置遊戲點數之人犯有妨害電腦使用罪
    嫌，而認被告涉犯刑法第171 條第1 項之未指定犯人之誣告
    罪嫌等語。
二、證據能力之論述：被告以外之人於審判外之言詞或書面陳述
    ，除法律有規定者外，不得作為證據，刑事訴訟法第159 條
    第1 項定有明文。又被告以外之人於審判外之陳述，雖不符
    前四條之規定，而經當事人於審判程序同意作為證據，法院
    審酌該言詞陳述或書面陳述作成時之情況，認為適當者，亦
    得為證據。當事人、代理人或辯護人於法院調查證據時，知
    有第159 條第1 項不得為證據之情形，而未於言詞辯論終結
    前聲明異議者，視為有前項之同意，刑事訴訟法第159 條之
    5 亦有明定。本判決以下所引言詞或書面之傳聞證據，檢察
    官、被告及其辯護人對其證據能力，於本院準備程序中均表
    示同意作為證據，而於本院調查證據時，亦均知悉有刑事訴
    訟法第159 條第1 項原則上不得作為證據之情形，惟均未於
    本院言詞辯論終結前聲明異議，本院審酌證據資料作成時之
    情況，並無違法不當及證明力明顯過低之瑕疵，且無依法應
    排除其證據能力之情形，認以之作為證據應屬適當，依同法
    第159 條之5 第2 項、第1 項之規定，自均有證據能力。
三、按犯罪事實應依證據認定之，無證據不得認定犯罪事實，又
    不能證明被告犯罪或其行為不罰者，應諭知無罪之判決，刑
    事訴訟法第154 條第2 項、第301 條第1 項分別定有明文。
    次按認定不利於被告之事實，須依積極證據，茍積極之證據
    本身存有瑕疵而不足為不利於被告事實之認定，即應為有利
    於被告之認定，更不必有何有利之證據，而此用以證明犯罪
    事實之證據，猶須於通常一般人均不至於有所懷疑，堪予確
    信其已臻真實者，始得據以為有罪之認定，倘其證明尚未達
    到此一程度，而有合理性之懷疑存在，致使無從為有罪之確
    信時，即應為無罪之判決，此有最高法院82年度臺上字第16
    3 號判決、76年臺上字第4986號、30年上字第816 號等判例
    意旨可資參照。
四、公訴意旨認被告涉有前揭犯嫌，無非係以識別碼HN00000000
    號帳號向遊戲橘子公司購買遊戲點數之IP與被告當日上網之
    IP相同，及被告於警詢時自承：97年1 月20日下午9 時許，
    其有使用電腦上網，其電腦僅其使用，電腦亦有裝設防毒軟
    體及防火牆等語為其論據。訊據被告固坦承於97年1 月20日
    下午9 時許、同年2 月21日上午8 時許，曾以電腦上網觀看
    網路小說之事實，惟堅詞否認有何未指定犯人誣告之犯行，
    辯稱：97年1 月20日、同年2 月21日，其有上網閱讀網路小
    說，但並無向遊戲橘子公司購置遊戲點數，其電腦應該係遭
    駭客入侵等語。經查：
（一）被告於97年1 月20日上午8 時4 分37秒至同日晚上10時12
      分52秒、97年2 月21日上午8 時0 分37秒至同日上午12時
      46分24秒以其申請之識別碼HN00000000號帳號登錄使用網
      路，IP位置分別為59.116.0.89 、59.116.5.213；識別碼
      HN00000000號帳號於97年1 月20日下午8 時34分、35分、
      36分、39分、97年2 月21日上午9 時45分、46分、47分、
      49分線上購買遊戲橘子公司遊戲點數各500 元，於97年1
      月20日下午8 時39分線上購買JOYPARK 點數500 元；被告
      於97年3 月13日，向高雄市政府警察局鹽埕分局建國四路
      派出所，申報其上開識別碼HN00000000號帳號遭人盜用向
      遊戲橘子公司購買遊戲點數9 次等情，業據被告供陳在卷
      （警卷第1 頁至第9 頁；偵卷第5 頁至第6 頁；本院卷二
      第28頁至第29頁）；復有中華電信數據CRIS查詢資料、交
      易資料、Hinet 用戶資料在卷可稽（警卷第12頁、第13頁
      、第16頁至第17頁），故此部分事實堪以認定。
（二）被告未曾向遊戲橘子公司申辦遊戲帳戶乙情，有遊戲橘子
      公司之函文附卷足憑（警卷第22頁），故此部分事實亦堪
      認定。
（三）上開遊戲點數之購買帳號與被告所申辦之HN00000000號帳
      號相同，而購買遊戲點數之IP位置亦與被告上開時間上網
      之IP位置相同，固如前述。然經原審函詢中華電信用戶之
      IP位置是否可能遭冒用，結果為：「經查該用戶（HN0000
      0000）係申請HiNet ADSL非固定制上網服務，用戶端需透
      過PPPoE 通信協定連線，且需經帳號（識別碼）密碼驗證
      程序，並於驗證成功後取得一組IP上網，倘若使用者自行
      變造或更改識別碼，則會造成認證失敗無法上網；若用戶
      電腦無適當防護（如作業系統未更新、未安裝防毒軟體或
      防火牆等），則可能出現安全漏洞，不排除被他人以木馬
      程式或其他方式侵入其電腦而致使該IP遭冒用」等情，有
      中華電信股份有限公司客服處二客服第七作業中心二客七
      作第00000000-000號回覆單在卷可參（原審卷二第17頁）
      ，可知IP位置係有可能遭人冒用。而被告於原審審理亦供
      稱：其電腦雖有安裝防毒程式，但其電腦曾中毒等語（原
      審卷三第24頁至第25頁），是無法排除被告所使情之電腦
      遭駭客植入木馬程式，而遭冒用IP之可能性。另線上以中
      華電信HiNet 之方式購買點數，需輸入HiNet 用戶識別碼
      及用戶密碼做身分驗證，即可立即儲值一情，有遊戲橘子
      公司函文、原審法院辦理刑事案件電話記錄查詢表附卷足
      參（原審卷二第18頁；原審卷三第5 頁至第6 頁），固可
      認定，然依被告於原審審理時所稱：伊將登入HiNet 之帳
      戶及密碼等資料均儲存在上網連結之頁面等語（原審卷三
      第23頁），若被告之電腦遭植入木馬程式，則上開帳號及
      密碼即可能一併遭駭客以木馬程式複製而得知，亦無法即
      以需輸入密碼一事即認定上開點數係被告所購買。
（四）再者，被告係職業軍人，任職國防部軍備局生產製造中心
      第205 廠，業據被告供陳在卷（原審卷二第28頁），復有
      國防部軍備局生產製造中心第205 廠99年9 月24日備二五
      人字第0990003008號函附卷可稽（原審卷二第10頁至第12
      頁），其有正當之職業，固定之收入，若其曾以上開HiNe
      t 帳號購買遊戲點數共計4,500 元，依其收入並非無法支
      付，則其何需甘冒因未指定犯人誣告而遭受刑責，甚至可
      能影響其軍職之風險，而至警局報案其上開HiNet 帳號遭
      人盜用，故被告是否有此犯罪動機並非無疑。
（五）綜上所述，被告前開所辯，並非不足採信。本件檢察官用
      以證明犯罪事實之證據，尚未達使一般人均確信其已臻真
      實之程度，而仍有合理性之懷疑存在，自屬不能證明被告
      犯罪，原審因而為被告無罪之諭知，認事用法自無違誤，
      應予維持。
五、檢察官上訴意旨略以：被告雖辯稱：其申請之帳號可能遭盜
    用，其於97年1 月20日接到簡訊通知有購買點數時，以為是
    詐騙集團所寄之簡訊而未立即報案云云，然被告申辦上開帳
    號時，所選擇之即時消費通知方式即係「電子郵件」，且本
    件被告申請之HiNet 帳戶，遭用以購買上開遊戲點數時，被
    告本人亦均同時在使用該帳戶上網，則被告是否可能立即察
    知帳戶遭盜用？且同一帳戶於不同電腦登錄上網皆須安裝Ｉ
    Ｐ分享器，此均足認被告所辯與常情有違，不足採信，原判
    決諭知被告無罪，尚有未合等語。經查近年來，詐騙集團以
    各式說詞詐騙民眾財物，屢見不鮮，其中以簡訊告知民眾消
    費錯誤，或已為某種消費，誘使民眾與其聯絡作為詐騙手段
    ，亦常有之。被告既未有向橘子公司購買遊戲點數之行為，
    其接獲該購買點數之簡訊，未加深思，逕以為係詐騙簡訊，
    與常理尚無不合。又用戶電腦遭侵入植入木馬程式，致ＩＰ
    被冒用之情形，盜用者透過網縩網路即可進行，與其是否安
    裝ＩＰ分享器無關，而電信公司依照相關通訊資料，亦無從
    確知該ＩＰ遭盜用時，客戶是否會即時發覺，此均經中華電
    信股份有限公司客服處二客服第七作業中心答覆明白，有該
    中心回覆單存卷可按（本院卷第30頁）。檢察官亦未舉證證
    明被告於ＩＰ遭盜用時，確可即時發覺，自難以此逕為被告
    不利之認定，從而，檢察官上訴意旨執上開理由，指摘原判
    決不當，尚無理由，應予駁回。
據上論斷，應依刑事訴訟法第368 條，判決如主文。
本案經檢察官鍾忠孝到庭執行職務。
中    華    民    國   100    年    8     月    24    日
                  刑事第十庭  審判長法  官  陳中和
                                    法  官  林水城
                                    法  官  蔡國
以上正本證明與原本無異。
不得上訴。
中    華    民    國   100    年    8     月    24    日
                                    書記官  周青玉